臺灣新竹地方法院民事裁定
111年度訴字第5號
聲  請  人
即  被  告  王興松  


            王詹蘭英

            王姵淳  
            王美容  
            王垂坤  
            王宥筑  
            卓吳束汝

            莊永土  
上二人共同
訴訟代理人  卓秀英  
相  對  人
即  原  告  鄭曉安工程有限公司

法定代理人  鄭曉如  
訴訟代理人  陳詩文律師
            林羿樺律師
            劉宜昇律師
上列當事人間請求返還不當得利事件，聲請人聲請裁定停止訴訟
，本院裁定如下：
    主  文
聲請駁回。
    理  由
一、相對人起訴主張聲請人無權占用其所有坐落新竹市○○段000
    地號土地（下稱系爭土地），占用範圍及面積如本院109年
    度重訴字第154號拆屋還地訴訟（下稱拆屋還地訴訟，業經
    提起上訴，目前由臺灣高等法院以111年度重上字第160號審
    理中）判決主文第1、3、4項所示，爰依民法第179條、第18
    4條第1項前段規定，請求聲請人給付自相對人取得系爭土地
    之日即110年3月4日起至110年12月16日，暨自110年12月21
    日起之不當得利法定租金利益或相當於法定租金之損害賠償
    金額等情。
二、聲請人聲請意旨略以：
　㈠王興松、王詹蘭英、王姵淳、王美容、王垂坤、王宥筑：相
    對人提起之拆屋還地訴訟，業經聲請人提起上訴，目前尚未
    確定；且卓吳束汝、莊永土就系爭土地，另提起確認優先購
    買權存在等訴訟，現由本院110年度重訴字第158號審理中（
    下稱確認優先購買權訴訟），亦未確定。上開案件與本案皆
    屬連動，請求裁定停止訴訟等語（見本院卷1第53至57頁）
    。
　㈡卓吳束汝、莊永土：相對人據以請求聲請人給付相當租金不
    當得利之依據係以拆屋還地訴訟已獲一審勝訴部分，然聲請
    人業已提起上訴，目前尚未確定，是本件訴訟確實存有民事
    訴訟法第182條第1項所定之停止事由存在，請求待拆屋還地
    訴訟、確認優先購買權訴訟確定後再行審理本案等語（見本
    院卷1第200至201頁）。
三、按訴訟全部或一部之裁判，以他訴訟之法律關係是否成立為
    據者，法院得在他訴訟終結前以裁定停止訴訟程序。民事訴
    訟法第182條第1項定有明文。又訴訟全部或一部之裁判，以
    他訴訟之法律關係是否成立為據者，係指他訴訟之法律關係
    是否成立，為本件訴訟先決問題者而言，若他訴訟是否成立
    之法律關係，並非本件訴訟之先決問題，則其訴訟程序即毋
    庸中止。
四、經查：
　㈠相對人訴請聲請人拆屋還地事件，案經本院以109年度重訴字
    第154號判決在案，現由聲請人上訴至臺灣高等法院審理中
    ；而聲請人卓吳束汝、莊永土就系爭土地提起確認優先購買
    權存在訴訟，則經本院於111年9月15日以110年重訴字第158
    號判決駁回在案，尚未確定等情，有本院109年度重訴字第1
    54號民事判決節本、民事上訴聲明狀、110年度重訴字第158
    號民事判決各1份在卷可參（見本院卷1第23至24、61至63頁
    、卷2第129至142頁），堪信屬實。
　㈡聲請人就系爭土地究否有權占有一節，固為相對人得否依民
    法第179條、第184條第1項前段規定擇一請求聲請人給付不
    當得利法定租金利益或相當於法定租金損害賠償金額之前提
    要件，然聲請人就其等是否有權占有系爭土地一事，雙方均
    已提出主張並經調查證據，本院自得綜合證據自行判斷，並
    無以拆屋還地訴訟之成立為據之情形。又拆屋還地訴訟經本
    院於110年11月10日判決命聲請人應拆除建物及遷讓返還占
    用之土地予相對人後，聲請人提起上訴，目前由臺灣高等法
    院以111年度重上字第160號審理中，且該案件並非不得上訴
    第三審，故難期待拆屋還地訴訟能於近期內判決確定，為免
    本件中止訴訟程序將使相對人受延滯之不利益，核無停止本
    件訴訟程序之必要。至確認優先購買權訴訟，乃聲請人卓吳
    束汝依土地法第31條之1、第104條，莊永土依土地法第104
    條之規定主張其等就系爭土地有優先購買權存在，然業經本
    院於111年9月15日以110年度重訴字第158號判決駁回在案，
    有上開判決附卷可稽（見本院卷2第129至142頁）；且系爭
    土地於110年3月4日既登記為相對人所有，有土地登記第一
    類謄本可參（見本院卷1第21頁），是相對人本於所有權人
    之地位行使權利，本院就兩造攻擊防禦方法加以審理之結果
    ，應已足以判斷本件訴訟法律關係，毋庸待確認優先購買權
    訴訟終結。從而，本院本得審酌兩造主張及調查證據之結果
    ，自行認定事實，不受另案所認定事實之拘束，依前開規定
    及說明，自無停止本件訴訟程序之必要。故聲請人聲請裁定
    停止本件訴訟程序，於法未合，應予駁回。
五、爰裁定如主文。
中　　華　　民　　國　　111 　年　　10　　月　　4 　　日
                  民事第一庭  審判長法  官  李珮瑜  
                                    法  官  張百見
                                    法  官  王凱平
以上正本係照原本作成。
如對本裁定抗告，須於裁定送達後10日內向本院提出抗告狀。
中　　華　　民　　國　　111 　年　　10 　　月　　4　日
                                   書記官  王恬如